【裁判字號】    98,重上更(二),313
【裁判日期】    990113
【裁判案由】    偽造有價證券
【裁判全文】
臺灣高等法院臺南分院刑事判決   98年度重上更(二)字第313號
上  訴  人
即  被  告  甲○○
選任辯護人  王進輝  律師（法律扶助律師）
上列上訴人即被告因偽造有價證券案件，不服臺灣臺南地方法院
91年度訴字第607號中華民國92年7月18日第一審判決（起訴案號
：臺灣臺南地方法院檢察署91年度偵字第2801號），提起上訴，
判決後，經最高法院第二次發回更審，本院判決如下：
    主  文
原判決關於甲○○部分撤銷。
甲○○共同連續行使偽造之公司股票，累犯，處有期徒刑壹年捌
月。扣案如附表所示偽造股票捌張，及變造之「李彩霞」、「葉
慶川」國民身分證影本各壹張、偽造之財政部台灣省北區國稅局
年度證券交易稅一般代徵稅額繳款書（代徵人姓名為李彩霞）影
本壹紙，均沒收。
    事  實
一、甲○○（原名吳居發）前於民國85年間因重利罪，經台灣新
    竹地方法院判處有期徒刑6月確定，同年間復因違反槍砲彈
    藥刀械管制條例罪，經本院判處有期徒刑1年確定，兩罪經
    定執行刑為有期徒刑1年4月確定，發監執行後，於86年7月
    17日執行完畢。仍不知悔改，與其胞兄吳志成及友人彭文爵
    （以上二人業經原審或另案判刑確定）共同基於行使偽造公
    司股票、行使變造特種文書、詐欺之概括犯意聯絡，明知吳
    志成持有欲販賣他人者係偽造之「台灣晶技股份有限公司」
    （以下簡稱「台技公司」）股票，竟先後二次與吳志成、彭
    文爵共同販賣予買受人乙○○，擔任把風接應工作。計於(一)
    90年2月14日中午12時許，吳志成駕駛車牌號碼3H-088號自
    用小客車，搭載甲○○、彭文爵至台南市金城國民中學前，
    與乙○○進行股票交易，至上址後，由彭文爵持偽造之台技
    公司股票5張、吳志成變造之「李彩霞」身分證影本1張、偽
    刻之「李彩霞」印章1枚、變造之「葉慶川」身分證1張、偽
    刻之「葉王美惠」印章1枚、偽造之財政部台灣省北區國稅
    局年度證券交易稅一般代徵稅額繳款書影本1紙（代徵人姓
    名為李彩霞）等證件出示於乙○○，致乙○○陷於錯誤，買
    受該5張假股票，而交付新台幣（下同）346,000元予彭文爵
    ，足以生損害於「李彩霞」、「葉慶川」等人，吳志成與甲
    ○○則在附近把風、接應，彭文爵隨即將詐得之346,000元
    交予吳志成，再向吳志成收取7萬元之傭金。(二)乙○○買受
    該股票後，發覺係偽造，乃佯裝第三人欲購買，再約於高雄
    見面交付，於90年2月16日下午2時40分許，甲○○駕駛上開
    小客車載吳志成、彭文爵，至高雄市○○○路與武廟路交岔
    路口附近，與乙○○及葉姓不詳姓名男子進行股票交易，彭
    文爵表示自己就是與乙○○約定買賣股票之人，更自公文封
    中抽出偽造之台技公司股票3張，以取信乙○○。乙○○認
    時機成熟，即會同員警當場查獲彭文爵，而在附近把風、接
    應之吳志成、甲○○則乘機逃逸，嗣據彭文爵之供述查獲吳
    志成、甲○○，並扣得偽造之台技公司股票8張（另扣有吳
    志成、彭文爵偽造與甲○○無關之台晶公司股票10張）及彭
    文爵使用之行動電話機各1具、行動電話通話卡各1枚及提款
    卡、授權書各1張及吳志成所有之上開變造之李彩霞、葉慶
    川國民身分證影本各1張、偽造之財政部台灣省北區國稅局
    年度證券交易稅一般代徵稅額繳款書影本1張。
二、案經台南市警察局第四分局報請台灣台南地方法院檢察署檢
    察官偵查起訴。
    理  由
一、關於證據能力部分：
  (一)證人乙○○警詢筆錄無證據能力：按「被告以外之人於審判
    外之言詞或書面陳述，除法律有規定外，不得作為證據。」
    92年2月6日修正公布，同年9月1日施行之刑事訴訟法第159
    條第1項定有明文。又「被告以外之人於檢察事務官、司法
    警察官或司法警察調查中所為之陳述，與審判中不符時，其
    先前之陳述具有較可信之特別情況，且為證明犯罪事實存否
    所必要者，得為證據。」同法第159條之2亦有明定。於此情
    形，係必須同時具備該可信性及必要性，始合於傳聞法則之
    例外，得作為證據。查證人乙○○於警詢中所製作之警詢筆
    錄，陳稱：第一次被騙取金錢是於90年2月14日12時左右，
    在台南市金城國中我透過電腦網路向嫌疑人彭文爵購買未上
    市之台灣晶技股份有限公司股票5張，每張1,000股，金額
    72,000，共計被彭文爵騙取346,000元。我知道被彭文爵用
    假股票騙取金錢後，向四分局刑事組報案與刑事組員警配合
    於90年2月16日14時40分左右，在高雄市○○○路與武廟交
    叉路口，約定向彭文爵購買3張未上市之台灣晶技股份有限
    公司股票，彭文爵依約持3張假股票前來為警查獲。彭文爵
    夥同二名吳姓男子駕駛賓士牌、二二０型、墨綠色自小客車
    前來，彭文爵下車持假股票與我交易，駕駛賓士自小客車內
    二名吳姓男子即駕車逃逸等語（警卷第8-9頁）。核與其於
    原審證稱：90年2月14日中午12點左右，在台南市金城國中
    前向彭文爵買受偽造的台技公司的股票五張。我去金城國中
    的時候，只有看到彭文爵，我跟他交易，隔了二天彭文爵在
    高雄被抓，他在警訊中供稱他不是主謀，他是受吳志成、甲
    ○○之託拿股票出來賣的。90年2月16日下午2點40分左右，
    在高雄市○○○路與武廟交岔路口，向彭文爵買受台技公司
    股票三張，當天也是彭文爵出面。我事先有報警。我這次不
    是真的要跟他們交易。我是引誘他們出來賣，要讓警察抓他
    ，我看見交易地點的對面路口有停一台墨綠色賓士的車子，
    裡面有坐二個人，看到彭文爵被抓，就趕快開走等語（原審
    卷第76-78頁）。暨其於本院更一審經交互詰問證稱：90年2
    月14日中午12點有向彭文爵購買未上市股票。我認為2月14
    日所買的股票是假的，所以我才設局。但是彭文爵並不知道
    要買的人還是我，因為2月16日是約在高雄見面，第一次2月
    14日是在臺南見面購買的，第二次我在高雄我與我朋友去抓
    彭文爵的時候，彭文爵本來沒有防衛的心意，我當時是先叫
    我的朋友上前，然後我另外的二位朋友上去圍捕，然後我就
    看到有一部墨綠色的賓士車停在炸雞店旁邊的路邊，距離大
    約五十公尺左右，他們看到我們圍捕彭文爵的時候，就很急
    著開走，所以我認為那部車是來接應彭文爵的，彭文爵當時
    被我們抓到車上的時候，彭文爵就打電話給對方，用三字經
    罵對方事情發生後你們要出來處理，不能讓我一個人扛，彭
    文爵告訴我們說他是被人家利用的人頭而已。彭文爵在我們
    要押送他到警局的途中，有在車子裡面告訴我們說對方就是
    吳志成、甲○○二兄弟等語（本院更一審卷第64-66頁）。
    另於本院經交互詰問後，亦證稱：我是買台技公司的股票被
    騙，因我朋友說高雄也有人買賣股票被騙，所以就由我朋友
    幫我聯絡對方要買台技公司的股票，之後我就約了一位朋友
    及一位刑警，從台南出發到高雄市○○○路與武廟交叉路口
    ，結果出來面交的人還是彭文爵，到了現場以後，來面交的
    人只有彭文爵一人。我到的時候他已經在那邊等了，但是我
    有看到附近有一部ＢＭＷ的車在等他。我與彭文爵交易時，
    他有拿一份資料是用公文信封裝著，那份資料在他還沒有拿
    出來之前，我有問彭文爵他是否是跟人約在這個地方要買賣
    台技公司股票，他說是，公文袋彭文爵還沒有交給我，他就
    被我朋友壓住，他要跑，我朋友壓住他，他跑不掉，我們就
    把他押回台南第四分局。回到台南之後，公文袋拿出來的是
    台技公司的股票，就是起訴書所寫扣到的股票。我們把他押
    到車上以後，在車上我有問他，賣假股票是否他的意思，他
    說他只是被託付的人，他什麼都不知道，他說對方叫他拿去
    賣，會給他一些利潤，他說什麼情況他都不知道，他說他只
    是被託付，我告訴他，要他把事情原委講出來，是他自己，
    或是還有其他共犯，彭文爵說主謀是甲○○跟吳志成。因我
    的直覺好像有人開車在那邊接應，所以我就問他，是否就是
    旁邊那輛ＢＭＷ車上的人，他說對，彭文爵有告訴我對方的
    電話，之後我用我的電話打給對方，電話不通，我就叫彭文
    爵用他的電話打，結果彭文爵在電話中就用三字經罵對方，
    彭文爵好像打了二、三通電話，他一直叫對方要出來，彭文
    爵在電話中說，事情發生了，你們二人要出來處理，不能讓
    我一個人扛等語（本院更二審卷第78-79頁）。證人乙○○
    關於兩度與其交易偽造台技公司股票之彭文爵、共犯吳志成
    、甲○○如何接應、查獲、損害金額等主要待證事實部分，
    前後供述並無不符，關於上開主要待證事實之存在或不存在
    ，已可從證人乙○○於原審、本院更一審及本院更二審證述
    取得與先前相同之陳述內容，亦無再採用證人乙○○於警詢
    筆錄所為陳述之必要，證人乙○○之警詢筆錄不符刑事訴訟
    法第159條之2所定傳聞證據之例外規定，自無證據能力（最
    高法院95年度台上字第4674號判決意旨參照）。
  (二)證人乙○○偵查中於90年3月26日以被害人身分經檢察官詢
    問，未經具結之陳述，有證據能力：查證人乙○○於90年3
    月26日偵查中以被害人身分經檢察官詢問時陳稱：90年2月
    14日當天我查詢得知股票是假的，我打彭文爵所留之行動電
    話都不通，我就上網通知同行要多加注意，後來我接到高雄
    葉先生電話通知也有人要賣3張同一種股票給他，並約時間
    、地點，我會同警察去捉，當初彭文爵自稱姓陳。當初彭文
    爵留給我的行動電話號碼為0000000000。警察查獲彭文爵後
    ，載他回台南途中，有叫彭文爵打電話給同夥，彭文爵有說
    ：「如果不救我，也不會讓你們二人好下場。」彭文爵打電
    話給對方的號碼是0000000000、0000000000等語（90年度偵
    字第2439號卷第54-56頁）。上開關於被害、查獲經過之陳
    述，均係乙○○親身經歷事項，核非傳聞供述，固未經具結
    。惟其身分既非證人，即與「依法應具結」之要件不合，縱
    未命其具結，純屬檢察官調查證據職權之適法行使，當無違
    法可言。而證人乙○○上開在檢察官面前作成未經具結之陳
    述筆錄，係屬被告以外之人於偵查中向檢察官所為之陳述，
    本質上固屬於傳聞證據，惟已經原審、本院更一審及本院傳
    喚到庭具結而為陳述，並經被告之反對詰問，被告或其選任
    辯護人對證人乙○○於偵查中向檢察官所為之陳述，復未就
    欠缺可信性外部保障之情形舉證證明，則證人乙○○上開非
    以證人身分而在檢察官面前未經具結之陳述筆錄，依刑事訴
    訟法第159條之1第2項規定，自具有證據能力（最高法院96
    年度台上字第3527號判決、98年度台上字第2904號判決意旨
    參照）。
  (三)證人乙○○偵查中於90年3月15日以被害人身分經檢察官詢
    問暨於原審91年10月15日具結後所為關於90年2月16日當日
    坐在車內接應之人為吳志成、甲○○等陳述，均屬傳聞供述
    ，均無證據能力：證人乙○○於90年3月15日偵查中陳稱：
    彭文爵被警逮捕要回警局時，是我開車載他們，刑警在車內
    有問彭文爵有無共犯，彭文爵說出吳志成、甲○○，且現場
    有由甲○○開墨綠色賓士車在附近接應，吳志成及甲○○坐
    車內，並提供車牌號碼後面4個號碼，刑警查詢車籍才查到
    吳志成、甲○○等語（90年度偵字第2439號偵卷第39頁）。
    另證人乙○○於原審91年10月15日具結證稱：90年2月16日
    下午2點40分左右，有在高雄市○○○路與武廟交岔路口向
    彭文爵買受台技公司股票3張，當天也是彭文爵出面。我事
    先有報警，我這次不是真的要跟他們交易，我是引誘他們出
    來賣，要讓警察抓他，我看見交易地點的對面路口有停一台
    墨綠色賓士的車子，裡面有坐二個人，看到彭文爵被抓，就
    趕快開走，彭文爵在警訊中供稱開車逃走就是吳志成、甲○
    ○，他們是同一夥。當天彭文爵被抓，在車上有與共犯通電
    話，他手機顯示來電號碼是0000000000、0000000000等語（
    原審卷第77、79頁）。證人乙○○上開偵查中、審判中關於
    坐在車內接應之人為吳志成、甲○○等陳述，係以轉述彭文
    爵親自經歷之供述為其內容，均屬傳聞供述。經原審傳喚原
    始證人即彭文爵於91年9月27日具結證稱：第三次也是吳志
    成先與乙○○聯絡交易的時間、地點、張數、價格，然後我
    、吳志成、甲○○一起開車前往交易地點，由我下車與乙○
    ○交易，第四次交易是由吳志成與乙○○所委託的葉先生進
    行接洽的時間、地點、張數、價格，也是由乙○○出面與我
    交易。第三、第四次交易的時候是由吳志成、甲○○在交易
    附近把風接應等語（原審卷第61-62頁）。另證人彭文爵對
    證人乙○○上開於原審所為之證詞，亦當庭證稱：（問：證
    人乙○○所說的交易經過對否？）對的。電話是吳志成打來
    的等語（原審卷第78、79頁）。證人彭文爵就證人乙○○上
    開傳聞供述，既已在原審中具結陳述，則證人乙○○於90年
    3月15日以被害人身分經檢察官詢問所為陳述，及於原審91
    年10月15日具結後所為關於90年2月16日當日坐在車內接應
    之人為吳志成、甲○○等陳述，均屬傳聞供述，均無證據能
    力（最高法院98年度第6331號判決意旨參照）。
  (四)證人彭文爵警詢筆錄有證據能力：按「被告以外之人於審判
    外之言詞或書面陳述，除法律有規定外，不得作為證據。」
    92年2月6日修正公布，同年9月1日施行之刑事訴訟法第159
    條第1項定有明文。又「被告以外之人於檢察事務官、司法
    警察官或司法警察調查中所為之陳述，與審判中不符時，其
    先前之陳述具有較可信之特別情況，且為證明犯罪事實存否
    所必要者，得為證據。」同法第159條之2亦有明定。查證人
    彭文爵於第一次警詢時陳稱：90年2月14日12時在臺南市金
    城國中販賣5張未上市之台技公司假股票予乙○○，得款346
    ,000元。90年2月16日14時40分許，在高雄市○○○路與武
    廟交叉路口，乙○○約定欲購買3張未上市之台技公司股票
    ，我交予她時即被埋伏員警查獲。假股票不是我偽造的，是
    吳志成及甲○○二人交付給我。第一次吳志成駕駛賓士自小
    客車車牌3H-0880號，前載甲○○，我坐後面與乙○○交易
    後，得款346,000元，吳志成交給我7萬元說是佣金。第二次
    在高雄市交易我被查獲，吳志成、甲○○兄弟二人駕駛賓士
    自小客車車牌3H-0880號逃逸。假股票應是吳志成偽造，葉
    慶川身份證影本是吳志成給我的等語（警卷第3頁）。另其
    於第三次警詢時則陳稱：90年2月14日12時於臺南市金城國
    中前交易5張假股票，當時我由臺南市○○路帝王三溫暖出
    發，由吳志成駕駛3H-0880號朋馳自小客車，右前座搭載甲
    ○○，後座搭載我，當我們三人抵達金城國中附近，由我與
    乙○○交易得款346,000元，吳志成將3H-0880號停在距我約
    100公尺附近之巷口，並坐於車內，而甲○○則在附近游動
    把風。90年2月16日下午1時許，由吳志成以0000000000號行
    動電話向乙○○聯絡，約定在高雄市○○○路與武廟路口交
    易3張，且約定於當日下午2時30分見面。當我與乙○○交易
    假股票3張時，即遭埋伏警察查獲。每張約定價額72,000元
    ，三張總價為216,000元。當天我與吳志成、甲○○二人由
    高雄市○○路、新光路口附近一家地中海三溫暖出發後，由
    甲○○駕駛3H-0880號朋馳自小客車，右前座搭駕吳志成，
    我坐於後座，大約在90年2月16日下午2時許到達高雄市○○
    ○路、武廟路口，由甲○○、吳志成坐於車內，停留於附近
    巷口把風，由我下車與乙○○交易。國稅局年度證券交易一
    般代徵稅額繳款書內資料及大華證券服務代理部圓戳都是由
    吳志成填註、蓋印後再交予我前往交易。李彩霞、葉慶川身
    分證影本都是由吳志成交予我使用。李彩霞、葉慶川身分證
    字號變造塗改都是吳志成交予我使用時即改過了。股票轉讓
    章是由吳志成蓋的等語（警卷第6-7頁）。證人彭文爵上開
    警詢筆錄，關於本案共犯如何分工、如何偽造相關證件以取
    信被害人暨交易過程等主要待證事實，相較其於於原審僅證
    稱：第三次也是吳志成先與乙○○聯絡交易的時間、地點、
    張數、價格，然後我、吳志成、甲○○一起開車前往交易地
    點，由我下車與乙○○交易，第四次交易是由吳志成與乙○
    ○所委託的葉先生進行接洽的時間、地點、張數、價格，也
    是由乙○○出面與我交易。第三、第四次交易的時候是由吳
    志成、甲○○在交易附近把風接應等語（原審卷第61-62頁
    ），更為詳盡。而證人彭文爵已於94年3月8日死亡，有個人
    資料查詢結果在卷可稽（本院更一審卷第44頁）。已無從再
    傳喚彭文爵取得與先前於警詢中相同之陳述內容，亦無其他
    證據足以取代。此外，被害人乙○○因於90年2月14日遭彭
    文爵以台技公司假股票詐騙346,000元，乃透過友人再與彭
    文爵等人取得聯繫，約定於90年2月16日下午2時40分，在高
    雄市○○○路與武廟路口交易，為警查獲。彭文爵於被押解
    回臺南市警察局第四分局途中，曾以電話與甲○○、吳志成
    兄弟聯絡，並要求甲○○兄弟要出來處理，不能讓他一人來
    扛等語等情，亦據證人乙○○於本院證述在卷可按（本院卷
    第78頁反面）。警方乃依據彭文爵之供述，查獲被告甲○○
    及吳志成。就上開警詢筆錄製作之原因、過程及其功能等予
    以觀察，警方因被害人乙○○報案買賣假股票被騙，乃以釣
    魚方式，誘出彭文爵，再依彭文爵供述，查獲甲○○、吳志
    成，彭文爵更因而陳稱向乙○○以買賣假股票方式詐騙經過
    等不利於己之事項，彭文爵在此特別情況下所為之陳述，其
    虛偽之可能性偏低，可信之程度較高，且該項陳述為證明被
    告甲○○犯罪事實存否所必要，依刑事訴訟法第159條之3第
    3款規定，自得構成傳聞法則之例外，而承認其證據能力。
  (五)證人彭文爵於偵查中90年2月17日、90年2月27日、90年3月
    15日及90年3月21日以被告身分經檢察官訊問所為陳述，均
    有證據能力：查證人彭文爵上開4次以被告身分經檢察官訊
    問所為關於不利於共犯甲○○之陳述，就被告甲○○而言，
    為被告以外之人於審判外之陳述，固未經具結。惟彭文爵當
    時應檢察官訊問時之身分既非證人，即與「依法應具結」之
    要件不合，縱未命其具結，純屬檢察官調查證據職權之適法
    行使，當無違法可言。而證人彭文爵上開在檢察官面前作成
    未經具結之陳述筆錄，係屬被告以外之人於偵查中向檢察官
    所為之陳述，本質上固屬於傳聞證據，惟已經原審傳喚到庭
    具結而為陳述，並經被告詰問，被告或其選任辯護人對證人
    彭文爵於偵查中向檢察官所為之陳述，復未就欠缺可信性外
    部保障之情形舉證證明，則證人彭文爵上開非以證人身分而
    在檢察官面前未經具結之陳述筆錄，依刑事訴訟法第159條
    之1第2項規定，自具有證據能力（最高法院96年度台上字第
    3527號判決、98年度台上字第2904號判決意旨參照）。
  (六)學理上所稱之「陷害教唆」，屬於「誘捕偵查」型態之一，
    而「誘捕偵查」，依美、日實務運作，區分為二種偵查類型
    ，一為「創造犯意型之誘捕偵查」，一為「提供機會型之誘
    捕偵查」，前者，係指行為人原無犯罪之意思，純因具有司
    法警察權者之設計誘陷，以唆使其萌生犯意，待其形式上符
    合著手於犯罪行為之實行時，再予逮捕者而言，實務上稱之
    為「陷害教唆」；後者，係指行為人原已犯罪或具有犯罪之
    意思，具有司法警察權之偵查人員於獲悉後為取得證據，僅
    係提供機會，以設計引誘之方式，佯與之為對合行為，使其
    暴露犯罪事證，待其著手於犯罪行為之實行時，予以逮捕、
    偵辦者而言，實務上稱此為「釣魚偵查」。關於「提供機會
    型之誘捕偵查」型態之「釣魚偵查」，因屬偵查犯罪技巧之
    範疇，並未違反憲法對於基本人權之保障，且於公共利益之
    維護有其必要性，故依「釣魚」方式所蒐集之證據資料，非
    無證據能力。而關於「創造犯意型之誘捕偵查」所得證據資
    料，係司法警察以引誘或教唆犯罪之不正當手段，使原無犯
    罪故意之人因而萌生犯意而實施犯罪行為，再進而蒐集其犯
    罪之證據而予以逮捕偵辦；縱其目的在於查緝犯罪，但其手
    段顯然違反憲法對於基本人權之保障，且已逾越偵查犯罪之
    必要程度，對於公共利益之維護並無意義，其因此等違反法
    定程序所取得之證據資料，應不具有證據能力（最高法院97
    年度台上字第418號判決意旨參照）。查證人乙○○於原審
    證稱：90年2月16日下午2時40分左右之交易部份，是我事先
    有報警，我這次不是真的要跟他們交易，我是要引誘他們出
    來賣，要讓警抓他等語（原審卷第77頁）等語。惟證人彭文
    爵於90年2月14日已出售偽造之台技公司股票予乙○○，得
    款346,000元（詳下述）。則彭文爵並非原無犯意之人，乙
    ○○發覺被騙後，報警處理，警方於獲悉後為取得證據，乃
    設計引誘並逮捕彭文爵後進行偵辦，並查獲甲○○及吳志成
    ，揆之上開說明，程序上並無違法。警方於90年2月16日所
    查扣之證物即偽造之台技公司股票8張（另扣有吳志成、彭
    文爵偽造與甲○○無關之台晶公司股票10張）及彭文爵使用
    之行動電話機各一具、行動電話通話卡各1枚及提款卡、授
    權書各1張及吳志成所有之上開變造之李彩霞、葉慶川國民
    身分證影本各1張、偽造之財政部台灣省北區國稅局年度證
    券交易稅一般代徵稅額繳款書影本1張等證物，自有證據能
    力。
  (七)末按，被告以外之人於審判外之陳述，雖不符前四條之規定
    ，而經當事人於審判程式同意作為證據，法院審酌該言詞陳
    述或書面陳述作成時之情況，認為適當者，亦得為證據；當
    事人、代理人或辯護人於法院調查證據時，知有第159條第1
    項不得為證據之情形，而未於言詞辯論終結前聲明異議者，
    視為有前項之同意，刑事訴訟法第159條之5定有明文。查本
    件被告對於證人即台技公司職員劉同異、證人即大華證券營
    業員吳佳蓉於警詢中所為陳述（警卷第11-13頁），均明示
    同意具有證據能力（本院卷第45、48頁參照）。審酌各該證
    據均依法定程式作成，且經於審判期日就上開證據進行調查
    、辯論，並未發現有不當取供之情事，故認宜作為本件犯罪
    之證據，有證據能力。
二、訊據被告甲○○矢口否認有何行使偽造有價證券等犯行，辯
    稱：伊未與彭文爵共同販賣假股票；90年2月14日早上伊與
    妻子徐寶惠、母親駱雪玉及友人至苗栗九華山拜拜，下午始
    回到新竹，並未至台南。同年2月16日伊所駕駛之3H-088號
    自用小客車正在新竹市永富汽車修護廠進行保養、維修，伊
    則騎機車送金線蓮至楊木榮家中後一起吃飯，並未南下高雄
    ，吳志成與彭文爵等人犯罪時伊均不在場，伊與彭文爵於86
    、87年（按應係85、86年）間在新竹監獄同舍房，因曾檢舉
    彭文爵雞姦同房受刑人，而有結怨，故遭其誣陷云云。惟查
    ：
  (一)證人乙○○確於90年2月14日在臺南市金城國中附近，遭彭
    文爵持偽造之台技公司假股票詐騙346,000元；並於90年2月
    16日會同警方以釣魚方式在高雄市○○○路與武廟路口，查
    獲彭文爵等情，業據證人乙○○於偵查中、原審、本院更一
    審暨本院指述綦詳，核與證人彭文爵於警詢、偵查及原審陳
    述及證人即台技公司職員劉同異、證人即大華證券營業員吳
    佳蓉於警詢中陳述相符（警卷第11-13頁），並有偽造之附
    表所示假股票、變造之李彩霞、葉慶川身分證影本、偽造之
    財政部台灣省北區國稅局年度證券交易稅一般代徵稅額繳款
    書及授權書、行動電話機、通話卡、提款卡等扣案可資佐證
    。且前揭事實亦經臺灣臺南地方法院90年度訴字第501號及
    本院90年度上訴字第1429號判決認定屬實，共犯彭文爵並業
    經判刑確定在案，有上開二案件之判決書正本附卷可稽（91
    年度偵字第2801號偵卷第48-59頁）。被告行使變造之李彩
    霞、葉慶川身分證影本、偽造之財政部台灣省北區國稅局年
    度證券交易稅一般代徵稅額繳款，自足生損害於李彩霞、葉
    慶川。
  (二)被告甲○○與吳志成及彭文爵就上開犯行有犯意聯絡及行為
    分擔：
    1.證人彭文爵於第一次警詢時陳稱：第一次吳志成駕駛賓士
      自小客車車牌3H-0880號，前載甲○○，我坐後面與乙○
      ○交易後，得款346,000元，吳志成交給我7萬元說是佣金
      。第二次在高雄市交易我被查獲，吳志成、甲○○兄弟二
      人駕駛賓士自小客車車牌3H-0880號逃逸。假股票應是吳
      志成偽造，葉慶川身份證影本是吳志成給我的等語（警卷
      第3頁）。另其於第三次警詢時則陳稱：90年2月14日12時
      於臺南市金城國中前交易5張假股票，當時我由臺南市○
      ○路帝王三溫暖出發，由吳志成駕駛3H-0880號朋馳自小
      客車，右前座搭載甲○○，後座搭載我，當我們三人抵達
      金城國中附近，由我與乙○○交易得款346,000元，吳志
      成將3H-0880號距我約100公尺附近之巷口，並坐於車內，
      而甲○○則在附近游動把風。90年2月16日下午1時許，由
      吳志成以0000000000號行動電話向乙○○聯絡，約定在高
      雄市○○○路與武廟路口交易3張，且約定於當日下午2時
      30分見面。當我與乙○○交易假股票3張時，即遭埋伏警
      察查獲。每張約定價額72,000元，三張總價為216,000元
      。當天我與吳志成、甲○○二人由高雄市○○路、新光路
      口附近一家地中海三溫暖出發後，由甲○○駕駛3H-0880
      號朋馳自小客車，右前座搭駕吳志成，我坐於後座，大約
      在90年2月16日下午2時許到達高雄市○○○路、武廟路口
      ，由甲○○、吳志成坐於車內，停留於附近巷口把風，由
      我下車與乙○○交易。國稅局年度證券交易一般代徵稅額
      繳款書內資料及大華證券服務代理部圓戳都是由吳志成填
      註、蓋印後再交予我前往交易。李彩霞、葉慶川身分證影
      本都是由吳志成交予我使用。李彩霞、葉慶川身分證字號
      變造塗改都是吳志成交予我使用時即改過了。股票轉讓章
      是由吳志成蓋的等語（警卷第6-7頁）。另於90年2月17日
      偵查中陳稱：我賣台技公司假股票，於90年2月14日在臺
      南市金城國中給乙○○5張。另在高雄市○○○路與武廟
      路口賣了同公司股票給葉先生3張。股票是當天於金城國
      中吳志成交給我的。另三張亦是吳志成在高雄市○○○路
      拿給我，我再賣給葉先生，當時甲○○開車載我及吳志成
      一同前往，警察來時他們二人即逃跑等語（90年度偵字第
      2439號偵卷第8頁）。另於90年3月21日於偵查中亦陳稱：
      90年2月13日由我開車載吳志成、甲○○他們二人從新竹
      出發至台南，當晚投宿「帝王三溫暖」，隔天吳志成用他
      們的行動電話聯絡，約定交易之時、地，我們三人一起去
      ，由我出面與乙○○交易，當場交付股票及現金，我再去
      「肯德雞」與吳志成、甲○○會合，會合後回新竹。90年
      2月15日上午9點多，甲○○打行動電話約我，至竹北載吳
      志成，吃完麵三人一起至高雄，當晚投宿於高雄市○○路
      「地中海三溫暖」。隔天早上，吳志成又與另一股票商聯
      絡，約當天下午2點半在建國一路「小騎士」見面，林小
      姐會同警方到現場，我的行動電話為0000000000。90年3
      月15日我們三人出庭時，在解送途中車內，吳志成向我說
      叫我扛起來，沒有同夥罪較輕，且他們兄弟會請律師幫我
      ，也會給我安家費。且吳志成在我被查獲當天，被押解回
      台南途中，也有打行動電話給我，叫我自己扛起來。吳志
      成使用0000000000，甲○○的是0000000000等語（90年度
      偵字第2439號偵卷第42-46頁）。於原審則證稱：第三次
      也是吳志成先與乙○○聯絡交易的時間、地點、張數、價
      格，然後我、吳志成、甲○○一起開車前往交易地點，由
      我下車與乙○○交易，第四次交易是由吳志成與乙○○所
      委託的葉先生進行接洽的時間、地點、張數、價格，也是
      由乙○○出面與我交易。第三、第四次交易的時候是由吳
      志成、甲○○在交易附近把風接應等語（原審卷第61-62
      頁）。第一次與乙○○交易所交易的「葉清川」及「葉王
      美惠」的身分證影印，是在高雄建國一路與武廟路口交岔
      路口影印的，當時吳志成、甲○○也在場，吳志成也在影
      印後塗改身分證號碼，影印店的老闆應該可以作證等語（
      原審卷第80頁參照）。依證人彭文爵上開證述，偽造之台
      技公司股票、變造之「葉清川」國民身份證影本，均係吳
      志成所為，90年2月14日及同年2月16日兩次交易假股票，
      吳志成、甲○○兄弟及彭文爵三人均一同前往，彭文爵於
      90年2月14日以假股票詐得乙○○交付之價金346,000元後
      ，乃交付予吳志成，吳志成並當場交付傭金70,000元予彭
      文爵。
    2.被告甲○○於偵查中供稱：我於90年2月12日至90年2月17
      日所使用之行動電話為0000000000。0000000000電話是我
      太太的，我沒有使用等語（90年度偵字第2439號偵卷第48
      -49頁）。另共同被告吳志成於偵查中則供稱：90年2月15
      日沒有至高雄市「地中海三溫暖」，90年2月12日至90年2
      月17日並未使用行動電話云云（90年度偵字第2439號偵卷
      第47頁）。另據證人彭文爵於第三次警詢時陳稱：90年2
      月16日下午1時許，由吳志成以0000000000號行動電話向
      乙○○聯絡，約定在高雄市○○○路與武廟路口交易3張
      ，（警卷第6頁）。我的行動電話為0000000000。被押解
      回台南途中，吳志成有打行動電話給我，叫我自己扛起來
      。吳志成使用0000000000，甲○○的是0000000000等語（
      90年度偵字第2439號偵卷第42-46頁）。查證人彭文爵行
      動電話號碼0000000000號於90年2月16日下午2點40分案發
      以後之通聯紀錄顯示，與證人彭文爵所述吳志成所使用之
      0000000000、0000000000號及甲○○使用之0000000000號
      行動電話，有如附表二所示之通聯情形，有通聯紀錄附卷
      可稽（90年度偵字第2439號偵卷第69、74頁91年度偵字第
      2801號偵卷第44頁）。而如附表二編號1-2所示通聯，證
      人彭文爵通聯對象0000000000電話，當時基地台位置在高
      雄市苓雅區○○○路18號12樓；另如附表二編號4所示通
      聯，證人彭文爵通聯對象0000000000電話，當時基地台位
      置在高雄市苓雅區○○○路183號12樓，適均在彭文爵與
      乙○○當日約定交易假股票地點即高雄市○○○路、武廟
      路附近。倘依GOOGLE電子地圖所示，距離分別僅有1.1、
      0.4公里。另依被告甲○○於偵查中所供承使用之0000000
      000號行動電話於90年2月16日下午3時許迄同日晚間9時10
      分許通聯記錄如附表三所示基地台位置分析（通聯紀錄附
      於90年度偵字第2439號偵卷第72頁），被告於90年2月16
      日下午3時10分位置在高雄市○○區○○路431號12樓基地
      台位置附近，經高雄縣大社鄉○○○鄉○路竹鄉、湖內鄉
      、臺南市○區○○路、臺南市○○路、臺南縣麻豆鎮、嘉
      義縣民雄鄉、彰化縣溪州鄉、苗栗縣造橋鄉，至同日晚間
      9時21分已在新竹市○○路121號基地台位置範圍內。倘將
      如附表三所示基地台位置，輸入GOOGLE地圖軟體，分析其
      路線，被告應是從高雄市循一號高速公路北上，至路竹交
      流道下高速公路，再沿台17號濱海公路至臺南市，再沿臺
      南市○○路仁德交流道上一號高速公路北上，經麻豆、民
      雄、溪州、造橋至新竹市○○路121號基地台位置範圍。
      而被告甲○○於案發當日下午3時10分所在基地台位置即
      高雄市○○區○○路431號12樓，距離交易地點即高雄市
      ○○○路、武廟路口，依GOOGLE電子地圖所示，距離僅有
      2.3公里。另被告住所在新竹市○○路○段225號，與新竹
      市○○路121號基地台位置，在GOOGLE電子地圖上亦僅有
      1.1公里之距離。被告甲○○於案發當日下午2時40分許，
      彭文爵經警逮捕後之3時10分位置，適在交易地點2公里附
      近之高雄市○○路，然後即一路北上，於當日晚間9時許
      返回新竹市住處等情，亦可認定。綜上如附表二、三各線
      行動電話通聯時間、與證人彭文爵通聯情形及基地台位置
      分析結果，足認上開行動電話於案發當時、前後，均曾在
      交易地點位置附近出現，並與證人彭文爵互有通聯，且於
      證人彭文爵經警逮捕後隨即一路北上返回新竹。核與證人
      乙○○90年3月26日偵查中、本院更一審及本院陳稱：警
      察查獲彭文爵後，載他回台南途中，彭文爵有打電話給同
      夥，彭文爵有說：「事情發生了，你們要出來處理，不能
      讓我一個人扛」等語（90年度偵字第2439號卷第54-56頁
      、本院更一審卷第66頁、本院卷第78頁反面）相符。足認
      證人彭文爵證述：90年2月16日下午1時許，由吳志成以00
      00000000號行動電話與乙○○聯絡，約定在高雄市○○○
      路與武廟路口交易3張假股票，抵達現場後，甲○○、吳
      志成坐於車內，停留於附近巷口把風，警察來時他們二人
      即逃跑。被押解回台南途中，吳志成有打行動電話給我，
      叫我自己扛起來。吳志成使用0000000000，甲○○的是00
      00000000等語，應與事實相符，自堪採信。被告甲○○辯
      稱：0000000000號電話是伊太太徐寶惠使用云云，被告選
      任辯護人則為被告辯護稱：0000000000、0000000000號行
      動電話均為被告之妻徐寶惠使用，當時徐寶惠正在南部地
      區開發金線蓮市場，上開兩線電話均為徐寶惠使用，與被
      告無關云云（本院卷第54頁），並無法合理解釋被告甲○
      ○之妻徐寶惠洽於案發當時或前後，出現在交易地點附近
      並與證人彭文爵彼此通聯，適又於彭文爵遭逮捕後，隨即
      一路北上返回新竹之現象。被告甲○○暨其選任辯護人上
      開辯詞，均與事實不符，自不足為有利於被告之認定。
    3.證人彭文爵上開關於被告甲○○、吳志成為共犯之證詞，
      既係屬實。而證人彭文爵於遭逮捕後，於90年2月16日下
      午3時許，在警局書立授權書並交付提款卡予乙○○提款8
      萬元返還等情，亦據證人彭文爵、乙○○於偵查中證述在
      卷可按（90年度偵字第2439號偵卷第43、56頁），並有授
      權書、新竹企銀自動付款機交易明細表影本各1份在卷可
      憑（90年度偵字第2439號偵卷第58-59頁）。證人彭文爵
      既願返還被害人乙○○8萬元，亦足證彭文爵所證吳志成
      交付7萬元傭金之證詞，與事實相符。彭文爵既交付向乙
      ○○詐得之346,000元予吳志成，吳志成再交付彭文爵7萬
      元所謂「傭金」，則吳志成應為本案之主謀。證人彭文爵
      證稱：吳志成與乙○○聯絡交易，並偽造台技公司股票、
      變造「葉清川」國民身份證影本並交付彭文爵偽造之財政
      部台灣省北區國稅局年度證券交易稅一般代徵稅額繳款書
      影本等文件，用以詐騙乙○○，應亦與事實相符。又甲○
      ○既與吳志成、彭文爵同往現場，且與吳志成為兄弟關係
      ，依證人彭文爵所證，90年2月16日該次交易，亦是被告
      甲○○約同彭文爵前往（90年度偵字第2439號偵卷第44頁
      ），對於吳志成買賣假股票自無不知之理。證人彭文爵證
      稱被告甲○○一同前往現場把風接應等語，自可認屬實。
      證人彭文爵於偵查中陳稱：甲○○從未講到股票的事，他
      只負責開車云云（90年度偵字第2439號偵卷第16頁）；或
      陳稱：我賣的假股票不是吳志成交給我的，當時是我一個
      人，沒有人與我同行。因為吳志成欠我錢，我向他討不還
      ，警察要我交出二個人，我才指出他們兄弟云云（90年度
      偵字第2439號偵卷第36-37頁）。惟彭文爵既已於事後坦
      稱：90年3月15日我們三人出庭時，在解送途中車內，吳
      志成向我說叫我扛起來，沒有同夥罪較輕，且他們兄弟會
      請律師幫我，也會給我安家費等語（90年度偵字第2439號
      偵卷第45頁），且亦與事實不符，顯係為迴護之詞，自不
      足據為有利於被告之認定依據。另被告辯稱與彭文爵於85
      、86年間在新竹監獄（或新竹少年監獄）同舍房，因曾檢
      舉彭文爵雞姦同房受刑人，而有結怨，故遭其誣陷云云。
      經本院更一審函查新竹監獄結果，復稱：被告與彭文爵二
      人執行期間，查無配屬同場舍紀錄；又彭文爵在執行期間
      ，無違反監規紀錄。並附有戒護資料表及彭文爵個案報告
      書等在卷可佐（見本院更一審卷第72-80頁）。本院再依
      被告聲請，函詢該監結果，據稱：甲○○於85年10月3日
      入台灣新竹少年監獄執行，彭文爵於85年9月9日入監執行
      ，因當時獄政系統尚未建立基本資料檔案，無法查知二人
      有無同房。惟彭文爵於85年9月9日入監執行迄86年4月18
      日期滿，期間查無違規紀錄等語，亦有該監98年12月4日
      竹監戒字第0980004900號函附卷可稽（本院卷第58頁）。
      依新竹監獄兩度查證結果，均無彭文爵違規紀錄，則被告
      辯稱檢舉彭文爵雞姦同房受刑人，而有結怨云云，亦與事
      實不符，自不足採。
    4.又被告所舉證人徐寶惠、駱雪玉、楊木榮、張英邦等人固
      分別於原審及上訴審時證稱90年2月14日及2月16日被告係
      在苗栗、新竹等地云云。惟查：
      (1)經原審隔離訊問被告與證人徐寶惠結果，證人徐寶惠證
        稱：回程我很累，沒有注意走什麼路線回來，回來時先
        載婆婆回她家，然後再載我們回家，回家後甲○○載安
        安的人離開；（甲○○載安安的人回去後，有無再回到
        你家？）有的，有回來睡覺，幾點回來我不記得。被告
        則供稱：我回來也是走縱貫路回來，我先載我媽媽回家
        ，我兒子也放在我媽媽那裡，我太太先離開，她要去工
        作，然後我再載安安回家。那天晚上我住在東大路租賃
        的地方睡，我太太那時有跟我住一起云云（原審卷第15
        2-154頁），顯然彼此間之供詞，出入不一。
      (2)證人駱雪玉於上訴審所證（上訴審卷第82-86頁）固與
        被告大致相符，然證人駱雪玉於92年12月28日出庭，距
        90年2月14日當時已2年10月有餘，當日細節證人均能清
        楚記憶，要與常情不合，且被告及證人等就當日同行之
        被告友人「阿安」或「安安」並無法清楚交待其確實身
        分，因徐寶惠係被告之妻、駱雪玉係被告之母，有迴護
        勾串被告之虞，所證難期其客觀，自亦無法單憑徐寶惠
        、駱雪玉之證詞即否認共犯彭文爵及被害人乙○○證述
        之證明力，其證言為本院所不採。
      (3)另證人楊木榮固於原審證稱被告於90年2月16日與伊同
        在新竹市（原審卷第149-150頁）；張英邦固於上訴審
        證稱其於當日修理被告之3H-088號賓士車云云（上訴審
        卷第90-92頁）。惟原審於審理中隔離訊問證人楊木榮
        與被告結果，證人楊木榮證稱：（甲○○那天是送哪些
        貨給吳元直？）我不知道幾包，外表沒有再加包裝。（
        吳元直當場有無付錢給甲○○？）我只有看到甲○○拿
        簽單給吳元直簽收，有無拿錢我不清楚云云。被告甲○
        ○則供稱：（你送去的金線蓮有無包裝？）我用塑膠袋
        裝著，一個大塑膠袋裡面裝二個手提袋，每個手提袋裡
        面各裝5盒，每5盒沒有綁在一起。（吳元直當場有無拿
        錢給你？）他拿給我2,000元，一包賣他200元。（有無
        給吳元直簽收？）我在估價單上寫付清，沒有給他簽名
        云云（原審卷第149-151頁），其彼此間之供詞，均出
        入不一。證人張英邦雖提出被告90年2月16日之修車結
        帳單（見上訴卷第100頁），惟據財政部臺灣省北區國
        稅局新竹市分局於92年12月29日函覆結果，該汽車修護
        廠（按係永富四輪同步定位）並未開立申報該筆帳單之
        統一發票（見上訴卷第112頁以下），渠二證人之證言
        之真實性即非無疑。
      (4)況被告於90年2月16日案發當日係在高雄市交易假股票
        現場附近等情，已如上述，被告辯稱於90年2月14日或
        90年2月16日未前往台南、高雄云云顯屬虛構；證人徐
        寶惠、駱雪玉、楊木榮、張英邦等人所證，亦均查明與
        事實不符，自均不足採為有利被告之認定。
   (三)彭文爵90年2月16日下午2時40分許，已有行使偽造台技公
     司股票並就內容有所主張：證人彭文爵於第一次警詢時陳
     稱：90年2月14日12時在臺南市金城國中販賣5張未上市之
     台技公司假股票予乙○○，得款346,000元。90年2月16日
     14時40分許，在高雄市○○○路與武廟交叉路口，乙○○
     約定欲購買3張未上市之台技公司股票，「我交予她時」即
     被埋伏員警查獲等語（警卷第3頁）。另證人乙○○於本院
     證稱：我與彭文爵交易時，他有拿一份資料是用公文信封
     裝著，那份資料在他還沒有拿出來之前，我有問彭文爵他
     是否是跟人約在這個地方要買賣台技公司股票，他說是．
     ．．當場他有抽出來，但是我沒有注意看是不是台技公司
     股票，因我急著要抓他，我很緊張。回到台南之後，公文
     袋拿出來的就是台技公司的股票。公文袋裡面的文件，他
     抽出來的用意應該是要取信於我，他有拿股票要來賣我等
     語（本院卷第78頁）。證人彭文爵既在交付偽造台技公司
     股票時為警制伏查獲，顯已經自公文封中取出偽造股票。
     證人乙○○上開關於彭文爵已抽出假股票之證詞，應與事
     實相符。而彭文爵到場目的既係準備交易假股票，警方所
     查扣之公文封內即係彭文爵用以交易之假股票，則彭文爵
     抽出假股票用意，應係用以取信乙○○。證人乙○○上開
     關於彭文爵抽出假股票的用意應該是要取信於我等語，亦
     與事實相符，自堪採信。彭文爵顯已行使偽造台技公司股
     票並就內容有所主張。
   (四)綜上所述，被告甲○○犯行，事證明確，犯行洵堪認定。
三、新舊法適用說明：按行為後法律有變更者，適用行為時之法
    律。但行為後之法律有利於行為人者，適用最有利於行為人
    之法律，刑法第2條第1項定有明文。再按行為後法律有變更
    者，應將行為時之法律與裁判時之法律比較適用最有利於行
    為人之法律；又新舊刑法關於刑之規定，雖同採從輕主義，
    惟比較時仍應就罪刑有關之共犯、未遂犯、連續犯、牽連犯
    以及累犯加重、自首減輕、暨其他法定加減原因、與加減比
    例等一切情形，綜其全部之結果而為比較，再適用有利於行
    為人之法律處斷，而不得一部割裂分別適用不同之新舊法（
    最高法院24年上字第4634號、29年上字第964號判例意旨、
    95年第8次刑事庭會議決議參照）。本件被告行為後，94年2
    月2日修正之刑法，業已於95年7月1日施行，本案論罪科刑
    所適用之刑法法律有所變更，茲詳述如下：
  (一)刑法施行法第1條之1之增訂－罰金刑貨幣單位由銀元修正為
    新臺幣之法律適用：按依95年6月14日修正公布，同年7月1
    日施行之刑法施行法第1條之1增訂「中華民國94年1月7日刑
    法修正施行後，刑法分則編所定罰金之貨幣單位為新臺幣。
    94年1月7日刑法修正時，刑法分則編未修正之條文定有罰金
    者，自94年1月7日刑法修正施行後，就其所定數額提高為30
    倍。但72年6月26日至94年1月7日新增或修正之條文，就其
    所定數額提高為3倍。」經查，刑法第201條第2項自72年6月
    26日（即罰金罰鍰提高標準條例修正公布日）迄今未修正，
    其罰金之法定刑為「三千元」，所定罰金之貨幣單位為「銀
    元」，再依罰金罰鍰提高標準條例第1條前段規定罰金刑提
    高10倍為「銀元三萬元」，依現行法規所定貨幣單位折算新
    臺幣條例第2條規定折算為「新臺幣九萬元」；而於刑法施
    行法施行即95年7月1日以後，所定罰金之計算單位為新臺幣
    ，就其所定數額提高30倍，亦為「新臺幣九萬元」，是本條
    項之「罪刑」並未變更，自不生新舊法之比較。刑法施行法
    第1條之1施行後之法律效果，乃將刑法分則罰金刑之貨幣計
    算單位從「銀元」轉換為「新臺幣」，係一貨幣計算單位之
    準據法，修正意旨亦止於釐清吾國先前易生混淆之貨幣單位
    系統，與罪刑無涉，尚無刑法第2條第1項新舊法比較適用之
    問題，自應適用現行有效、具特別法性質之法律即刑法施行
    法第1條之1第1項、第2項前段（即據上論結欄除引用刑法處
    罰之條文，併應援引刑法施行法第1條之1第1項、第2項前段
    ，而不再引用罰金罰鍰提高標準條例第1條前段，最高法院
    95年度台上字第6159號判決參照）。又參酌刑法施行法第1
    條之1之立法說明，該條文第2項係「考量新修正之刑法施行
    後，不再適用『現行法規所定貨幣單位折算新臺幣條例』，
    為使罰金數額趨於一致，避免衍生新舊法比較適用問題，以
    緩和實務適用法律之衝擊之前提下，規定第二項如上」，顯
    見刑法施行法第1條之1第2項增訂後，自無再與「現行法規
    所定貨幣單位折算新臺幣條例」、「罰金罰鍰提高標準條例
    」比較適用之必要（臺灣高等法院暨所屬法院95年法律座談
    會第16至19號提案決議採此見解）。
  (二)刑法第28條「共同正犯」定義修正之法律適用：刑法第28條
    原規定，「二人以上共同『實施』犯罪之行為者，皆為共同
    正犯。」新法修正為：「二人以上共同『實行』犯罪之行為
    者，皆為共同正犯。」將舊法之「實施」修正為「實行」。
    原「實施」之概念，包含陰謀、預備、著手及實行等階段之
    行為，修正後僅共同實行犯罪行為始成立共同正犯。是新法
    共同正犯之範圍已有限縮，排除陰謀犯、預備犯之共同正犯
    。新舊法就共同正犯之範圍既因此而有變動，自屬犯罪後法
    律有變更，而非純屬法律文字修正，應有新舊法比較適用之
    問題（最高法院96年度台上字第934、1323號判決意旨參照
    ）。被告甲○○所為無論修法前或修法後，均成立共同正犯
    ，修正後之新法並未較有利於被告。
  (三)刑法第33條第5款罰金刑之適用：被告行為後，刑法關於罰
    金刑之規定業經修正布，舊法第33條第5款「罰金：一元以
    上」之規定，修正公布為新法第33條第5款「罰金：新臺幣
    一千元以上，以百元計算之」，新法施行後，應依新法第2
    條第1項之規定，適用最有利於行為人之法律（最高法院95
    年第8次刑事庭會議決議參照）。比較新舊法結果，刑法法
    定本刑中列有罰金刑者，舊法顯然較有利於行為人，被告本
    件犯罪關於法定罰金刑部分，以行為時之舊法第33條第5款
    定其罰金部分之法定刑，對被告較為有利（最高法院95年5
    月23日第八次刑事庭會議決議，臺灣高等法院暨所屬法院95
    年法律座談會刑事類第一、二號提案研討結論採此見解）。
  (四)故意犯依新舊法均成立累犯之適用：被告受有期徒刑之執行
    完畢，五年內「故意」再犯本件有期徒刑以上之罪，則依95
    年7 月1日修正施行前後刑法第47條新舊法規定，均符合累
    犯之要件，刑罰權規範狀態並無利或不利之變更，不生新舊
    法比較問題（最高法院97年第2次刑事庭會議決議參照）。
  (五)刑法第56條連續犯刪除後之比較適用：按行為後法律修正，
    致行為時與裁判時之法律規定不同，而有刑法第二條第一項
    行為後法律變更之情形者，應比較新舊法，依「從舊從輕」
    之法則，適用最有利於行為人之法律，又所稱「法律變更」
    應係指刑罰法律變更，即犯罪構成要件或處罰之內容變更，
    或「罪」「刑」雖未變更，但因法條修正結果，使刑罰之實
    質內容發生變動而輕重之別者而言。被告行為後，於94年1
    月7日修正，同年2月2日公布，95年7月1日修正施行之新刑
    法，已刪除第56條連續犯之規定，原屬連續犯之數個犯罪行
    為，依新法應論以數罪，併合處罰之，而依修正前之刑法第
    56條規定，則論以裁判上一罪，顯然罪刑之處罰內容發生變
    動，此部份之修正，自屬法律變更，應有新舊法之比較適用
    ，經比較新舊法結果，以舊法較有利於行為人，依刑法第2
    條第1項前段規定，應依修正前刑法第56條連續犯規定，論
    以一罪，併加重其刑（最高法院95年5月23日第8次刑事庭會
    議決議參照）。
  (六)經綜合比較結果，認本案論罪科刑所適用之刑法規定，依刑
    法第2條第1項前段規定，應適用被告行為時之刑法第28條、
    第33條、第56條、第47條規定處斷。
四、核被告甲○○與共犯吳志成、彭文爵販賣行使偽造之台技公
    司股票所為，係犯刑法第201條第2項之行使偽造公司股票罪
    。又以偽造之台技公司股票，先後詐取被害人乙○○之財物
    ，第一次得逞，第二次為乙○○設局查獲，乙○○無買受之
    意，且未交付財物，應屬未遂，惟刑法第201條第2項之行使
    偽造公司股票罪，本含有詐欺性質，從而被告前揭詐欺犯行
    ，應不另論罪。被告甲○○與共犯吳志成、彭文爵行使李彩
    霞、葉慶川等人之變造之身分證影本，所為係犯刑法第216
    條、第212條之行使變造特種文書罪；渠三人又為販賣上開
    偽造之股票，而行使偽造之財政部台灣省北區國稅局年度證
    券交易稅一般代徵稅額繳款書一紙，所為係犯刑法第216條
    、第210條之行使偽造私文書罪。被告先後二次行使偽造公
    司股票犯行，時間緊接，犯罪構成要件相同，顯係基於概括
    犯意而為，應依連續犯規定論以一罪，並依法加重其刑。被
    告以一行為同時行使上開連續行使偽造公司股票、行使變造
    特種文書、行使偽造私文書罪，屬想像競合犯，應從一重論
    以連續行使偽造公司股票罪。又被告甲○○與彭文爵、吳志
    成間有犯意之聯絡及行為之分擔，應論以共同正犯。被告曾
    於85年間因犯重利罪，經台灣新竹地方法院判處有期徒刑6
    月，同年間復因違反槍砲彈藥刀械管制條例罪，經本院判處
    有期徒刑1年，嗣2罪經定執行刑為有期徒刑1年4月，於86年
    7月17日執行完畢，有台灣高等法院被告全國前案紀錄表1紙
    附卷可按，其於有期徒刑執行完畢後，5年內故意再犯本件
    有期徒刑以上之罪，為累犯，應遞加重其刑。
五、原審以被告罪證明確，因予論罪科刑，固非無見，惟查：(一)
    沒收為從刑之一種，依主從不可分原則，應附隨於主刑同時
    宣告之，若無主刑，則從刑即無所附麗。故本案經諭知無罪
    之判決，或扣案之物與本案科刑之判決無關者，因無主刑，
    從刑自無所附麗，法院自不得於本案判決內諭知沒收。本件
    原審判決事實之記載，扣案吳志成、彭文爵偽造之台技公司
    股票10張，與被告犯行無關，自不得諭知沒收。(二)另依原審
    判決理由之說明，「李彩霞」、「葉王美惠」之印章係吳志
    成所偽刻，此部分並無證據足以證明被告亦有犯意聯絡，則
    上開部分偽造之股票、偽刻之印章，亦不得於本案判決內諭
    知沒收，顯有判決適用法則不當之違法。(三)扣案偽造之「李
    彩霞」、「葉王美惠」之印章各1枚，係吳志成事先所偽造
    ，難認與被告有犯意聯絡，故此部分不應諭知沒收。原判決
    予以沒收，亦有未合。上訴人即被告上訴意旨否認犯罪，雖
    不足採，但原判決關於被告甲○○部分既有可議之處，自應
    撤銷，由本院另為適法判決。茲審酌被告甲○○共同販賣假
    股票，嚴重破壞證券金融秩序，暨詐得被害人乙○○金額達
    346,000元，犯後飾詞圖卸刑責，態度不佳，暨其參與犯罪
    分工程度等一切情狀，量處有期徒刑1年8月，以資懲戒。扣
    案如附表所示偽造公司股票8張（同案另扣有吳志成、彭文
    爵偽造與甲○○無關之台技公司股票10張，應僅於吳志成、
    彭文爵論罪項下宣告沒收），應依刑法第205條之規定沒收
    之；扣案之變造之「李彩霞」、「葉慶川」身分證影本各1
    張、偽造之財政部台灣省北區國稅局年度證券交易稅一般代
    徵稅額繳款書（代徵人姓名為李彩霞）影本1紙，均為共犯
    吳志成所有，供共同犯罪所用，應依刑法第38條第1項第2款
    宣告沒收，另以未經扣案偽刻之「李彩霞」、「葉王美惠」
    之印章各1枚，係吳志成事先所偽造，難認與被告有犯意聯
    絡，故此部分不予諭知沒收。再扣案之行動電話機各1具、
    行動電話通話卡各1枚及提款卡、授權書各1張，並非直接供
    本案供犯罪所用之物，爰不為沒收之諭知。
據上論結，應依刑事訴訟法第369條第1項前段、第364條、第299
條第1項前段，刑法第2條第1項、第28條（修正前）、56條（修
正前）、第201條第2項、第216條、第212條、第210條、第55條
、第47條第1項前段、第205條、第38條第1項第2款，刑法施行法
第1條之1第1項、第2項前段，判決如主文。
本案經檢察官劉欽銘到庭執行職務。
中    華    民    國    99    年    1     月    13    日
                  刑事第六庭    審判長法  官  董武全
                                      法  官  賴純慧
                                      法  官  林英志
以上正本證明與原本無異。
如不服本判決應於收受送達後10日內向本院提出上訴書狀，其未
敘述上訴理由者，並得於提起上訴後10日內向本院補提理由書（
均須按他造當事人之人數附繕本）「切勿逕送上級法院」。
                                      書記官  魏安里
中    華    民    國    99    年    1     月    14    日
附錄本案論罪科刑法條全文：
中華民國刑法第201條
（有價證券之偽造變造與行使罪）
意圖供行使之用，而偽造、變造公債票、公司股票或其他有價證
券者，處3年以上10年以下有期徒刑，得併科3千元以下罰金。
行使偽造、變造之公債票、公司股票或其他有價證券，或意圖供
行使之用，而收集或交付於人者，處1年以上7年以下有期徒刑，
得併科3千元以下罰金。
 中華民國刑法第216條
（行使偽造變造或登載不實之文書罪）
行使第210條至第215條之文書者，依偽造、變造文書或登載不實
事項或使登載不實事項之規定處斷。
中華民國刑法第212條
（偽造變造特種文書罪）
偽造、變造護照、旅券、免許證、特許證及關於品行、能力服務
或其他相類之證書、介紹書，足以生損害於公眾或他人者，處1
年以下有期徒刑、拘役或3百元以下罰金。
中華民國刑法第210條
（偽造變造私文書罪）
偽造、變造私文書，足以生損害於公眾或他人者，處5年以下有
期徒刑。
附表一：
┌──┬───────────┬───────┬──┐
│編號│公司名稱              │股票號碼      │張數│
├──┼───────────┼───────┼──┤
│ 1  │台灣晶技股份有限公司  │79-ND-007101  │1張 │
├──┼───────────┼───────┼──┤
│ 2  │同右                  │79-ND-007107  │2張 │
├──┼───────────┼───────┼──┤
│ 3  │同右                  │79-ND-007140  │2張 │
├──┼───────────┼───────┼──┤
│ 4  │同右                  │79-ND-007144  │1張 │
├──┼───────────┼───────┼──┤
│ 5  │同右                  │79-ND-007147  │2張 │
└──┴───────────┴───────┴──┘
附表二：
┌──┬────────┬──────────┬─────┬───────┬──────────────┬─────────┐
│編號│主話（A）       │通聯時間            │發（收）話│通聯對象（B） │B電話基地台位置             │卷證位置          │
├──┼────────┼──────────┼─────┼───────┼──────────────┼─────────┤
│    │                │                    │          │              │                            │                  │
│1   │彭文爵0000000000│90年2月16日10:42:46 │收話      │0000000000    │高雄市苓雅區○○○路18號12樓│90年度偵字第2439號│
│    │                │                    │          │              │                            │偵卷第74頁        │
├──┼────────┼──────────┼─────┼───────┼──────────────┼─────────┤
│2   │彭文爵0000000000│90年2月16日14:20:08 │發話      │0000000000    │同上                        │同上              │
├──┼────────┼──────────┼─────┼───────┼──────────────┼─────────┤
│3   │彭文爵0000000000│90年2月16日14:24:45 │發話      │0000000000    │                            │同上卷第69頁      │
├──┼────────┼──────────┼─────┼───────┼──────────────┼─────────┤
│4   │彭文爵0000000000│90年2月16日15:05:32 │收話      │0000000000    │高雄市苓雅區○○○路183號12 │同上卷第69頁      │
│    │                │                    │          │              │樓                          │91年度偵字第2801號│
│    │                │                    │          │              │                            │偵卷第44頁        │
├──┼────────┼──────────┼─────┼───────┼──────────────┼─────────┤
│5   │彭文爵0000000000│90年2月16日15:08:04 │收話      │0000000000    │高雄市三民區○○○路498號5樓│90年度偵字第2439號│
│    │                │                    │          │              │樓                          │偵卷第69頁        │
│    │                │                    │          │              │                            │91年度偵字第2801號│
│    │                │                    │          │              │                            │偵卷第44頁        │
├──┼────────┼──────────┼─────┼───────┼──────────────┼─────────┤
│6   │彭文爵0000000000│90年2月16日15:25:18 │發話      │0000000000    │                            │90年度偵字第2439號│
│    │                │                    │          │              │                            │偵卷第69頁        │
├──┼────────┼──────────┼─────┼───────┼──────────────┼─────────┤
│7   │彭文爵0000000000│90年2月16日15:36:49 │發話      │0000000000    │                            │90年度偵字第2439號│
│    │                │                    │          │              │                            │偵卷第69頁        │
│    │                │                    │          │              │                            │                  │
├──┼────────┼──────────┼─────┼───────┼──────────────┼─────────┤
│8   │彭文爵0000000000│90年2月16日17:10:42 │收話      │0000000000    │ 臺南市○區○○街363號11樓  │90年度偵字第2439號│
│    │                │                    │          │              │                            │偵卷第69頁        │
│    │                │                    │          │              │                            │91年度偵字第2801號│
│    │                │                    │          │              │                            │偵卷第44頁        │
├──┼────────┼──────────┼─────┼───────┼──────────────┼─────────┤
│9   │彭文爵0000000000│90年2月16日17:12:32 │收話      │0000000000    │ 臺南市○區○○街363號11樓  │90年度偵字第2439號│
│    │                │                    │          │              │                            │偵卷第69頁        │
│    │                │                    │          │              │                            │91年度偵字第2801號│
│    │                │                    │          │              │                            │偵卷第44頁        │
└──┴────────┴──────────┴─────┴───────┴──────────────┴─────────┘
附表三：
┌──┬──────────┬───────────────────┐
│編號│時間                │  基地台位置                          │
├──┼──────────┼───────────────────┤
│1   │90年2月16日15:10:58 │  高雄市○○區○○路431號12樓         │
├──┼──────────┼───────────────────┤
│2   │90年2月16日15:25:04 │  高雄市三民區○○○路215號           │
├──┼──────────┼───────────────────┤
│3   │90年2月16日16:02:55 │  高雄縣大社鄉○○村○○路8-1415號    │
├──┼──────────┼───────────────────┤
│4   │90年2月16日16:09:00 │  高雄縣燕巢鄉○○○段697-1地號       │
├──┼──────────┼───────────────────┤
│5   │90年2月16日16:10:49 │  高雄縣燕巢鄉○○村○○路90 號       │
├──┼──────────┼───────────────────┤
│6   │90年2月16日16:39:08 │  高雄縣路竹鄉○○村○○街188號       │
├──┼──────────┼───────────────────┤
│7   │90年2月16日16:41:02 │  高雄縣湖內鄉○○村○○路○段312號   │
├──┼──────────┼───────────────────┤
│8   │90年2月16日16:59:05 │  臺南市○區○○路119巷1號            │
├──┼──────────┼───────────────────┤
│9   │90年2月16日17:40:00 │  臺南市○區○○路一段358號14樓       │
├──┼──────────┼───────────────────┤
│10  │90年2月16日18:23:31 │  臺南縣麻豆鎮○○路○段15號          │
├──┼──────────┼───────────────────┤
│11  │90年2月16日18:50:18 │  嘉義縣民雄鄉山中村1-1號             │
├──┼──────────┼───────────────────┤
│12  │90年2月16日18:53:32 │  嘉義縣民雄鄉福樂村碑角2-202號11樓   │
├──┼──────────┼───────────────────┤
│13  │90年2月16日18:55:05 │  嘉義縣民雄鄉○○路92號11樓          │
├──┼──────────┼───────────────────┤
│14  │90年2月16日19:25:14 │  彰化縣溪州鄉○○路○段300號         │
├──┼──────────┼───────────────────┤
│15  │90年2月16日20:35:15 │  苗栗縣造橋鄉○○村○○路49號        │
├──┼──────────┼───────────────────┤
│16  │90年2月16日21:14:04 │  新竹市○○路121號                   │
└──┴──────────┴───────────────────┘

司法院資訊處製作；財團法人民間司法改革基金會備份。
